臺灣高雄地方法院交通事件裁定　　　　 95年度交聲字第854號
原處分機關　高雄市政府
異　議　人
即受處分人　乙○○
上列異議人即受處分人因違反道路交通管理處罰條例案件，對於
高雄市政府於民國95年10月30日所為之處分（原處分：高市府交
裁字第裁32-Z00000000號），聲明異議，本院裁定如下：
    主  文
異議駁回。
    理  由
一、按汽車行駛高速公路，應依速限標誌指示，95年6 月28日交
    通部及內政部會銜修正發布、同年7 月1 日施行前之高速公
    路交通管制規則第5 條第1 項前段定有明文。次按汽車行駛
    於高速公路，不遵管制之規定者，處汽車駕駛人新臺幣（下
    同）3 千元以上6 千元以下罰鍰，並記違規點數1 點；汽車
    駕駛人，駕駛汽車有違反本條例之行為，經交通勤務警察或
    依法令執行交通稽查任務人員制止時，不聽制止或拒絕停車
    接受稽查而逃逸者，除按各該條規定處罰外，處新臺幣3 千
    元以上6 千元以下罰鍰，並記違規點數1 點，94年12月28日
    修正公布、95年7 月1 日施行前之道路交通管理處罰條例第
    33條第1 項、第60條第1 項、第63條第1 項第1 款亦有明定
    。
二、本件原處分機關高雄市政府係以：本件異議人即受處分人乙
    ○○於民國95年4 月30日下午4 時37分許，駕駛車牌號碼MI
    -5789 號自用小客車，行經國道三號高速公路南向317 公里
    處時，經內政部警政署國道公路警察局第八警察隊白河分隊
    警員以雷射測速槍測得異議人行車時速達123 公里，超速13
    公里（該路段行車速限為110 公里），乃以指揮棒、警示燈
    並鳴警報器示意停車，詎受處分人見狀，竟拒絕停車接受稽
    查，並隨即加速逃逸，經警追蹤至國道3 號高速公路320 公
    里處東山服務區。經警告知異議人違規事實，並出示雷射測
    速槍螢幕顯示其速度與距離，異議人拒絕出示證件，並逕行
    駕車離去，員警乃以受處分人在高速公路超速行駛，經交通
    勤務警察制止時，不聽制止或拒絕停車接受稽查而逃逸，違
    反道路交通管理處罰條例第33條第1 項、第60條第1 項規定
    ，逕行製單舉發。經將舉發通知單送達異議人後，異議人不
    服舉發提出申訴，經原處分機關調查結果，仍認前開違規行
    為明確，乃於95年10月30日以高市府交裁字第裁32-Z000000
    00號裁決書對異議人裁處罰鍰新臺幣6 千元，並記違規點數
    2 點在案。
三、異議人聲明異議意旨略以：其於95年4 月30日下午4 時37分
    許，駕駛上開自用小客車行駛於國道3 號高速公路南下高雄
    ，時逢假日，車多擁擠，員警應無法確認所測超速之車輛為
    何。嗣其行至東山休息站小解，員警指其違規，然員警並無
    法出示超速相片，其係因見員警未出示證據，遂拒絕出示證
    件並逕行離去。又上開舉發通知單經誤寄他址，遲至95年7
    月20日始收受上開通知單，行政顯有疏失，爰依法聲明異議
    云云。
四、經查：
（一）異議人即受處分人乙○○於95年4 月30日下午4 時37分許
      ，駕駛車牌號碼MI -5789號自用小客車，行經國道三號高
      速公路南向317 處時，經內政部警政署國道公路警察局第
      八警察隊白河分隊員警以雷射測速槍測得其行車時速達12
      3 公里，超速13公里（該路段行車速限為110 公里）乙情
      ，已據證人即舉發員警蘇振輝於本院訊問時結證稱：渠於
      上揭時、地執行巡邏定點測試勤務，當時渠站在車外，面
      對來車方向，以雷射槍測速。該時車流量還好，前後車均
      有一定距離，渠正對異議人所駕駛車輛之車頭，偵測到異
      議人所駕駛之車輛超速等語綦詳（見本院96年1 月22日訊
      問筆錄）。證人即舉發員警甲○○於本院訊問時亦證稱：
      當日渠與證人蘇振輝在國道三號南下317 公里處執行使用
      雷射槍定點測試，由證人蘇振揮手持雷射槍正對來車方向
      進行測速。當時車流量不是很多，車距都在100 公尺以上
      。當時測得異議人所駕駛之車牌號碼MI -5789號自用小客
      車行速123 公里，雷射槍的距離是221.6 公尺等語明確（
      見同上訊問筆錄）。並有上開內政部警政署國道公路警察
      局公警局交字第Z00000000 號舉發違反道路交通管理事件
      通知單1 紙在卷可參。又異議人經警以指揮棒、警示燈並
      鳴警報器示意停車，異議人拒絕停車接受稽查，並隨即加
      速逃逸，經警追蹤至東山服務區。異議人仍拒絕出示證件
      ，並逕行駕車離去乙情，業據證人蘇振輝於本院訊問時結
      證稱：渠偵測到異議人所駕駛之車輛超速，即以指揮棒欄
      停異議人，證人甲○○並開啟警示燈，詎異議人經渠等攔
      停竟不停；渠等追至東山服務區大型停車場，見異議人下
      車離去，遂在異議人所駕駛車輛旁等候異議人；待異議人
      返回後，隨出示雷射槍予其觀覽，雷射槍上面有距離、車
      速；詎異議人竟拒絕出示證件，並逕行駕駛車輛離去等語
      甚詳（見同上訊問筆錄）。證人甲○○於本院訊問時亦證
      稱：渠等發覺異議人超速違規行為，遂由證人蘇振輝進行
      欄停之動作，渠開啟警示燈，詎異議人竟加速離開，證人
      蘇振輝即記住異議人車號，尾隨至東山休息站的大型車停
      車場，見異議人將車輛停放在2 部遊覽車中間，匆忙離去
      ，待其返回後，渠等隨即告知違規事實，異議人竟拒絕出
      示證件，並否認違規事實，逕行加速逃離等語（見同上訊
      問筆錄）。而異議人於本院訊問時亦自承：行經上開地點
      有看到警員持指揮棒進行欄停之動作，至東山休息站時，
      因員警無法出示證據，遂先行離去等語綦詳（見同上訊問
      筆錄），且有現場錄音光碟在卷可資佐證，上開光碟並經
      本院法官助理勘查屬實，製作有勘查報告在卷可資佐證，
      是異議人前開違規事實已臻明確，堪以認定。
（二）異議人雖以前揭情詞置辯。然查：
   1、本件員警係以雷射測速槍測定車速，係以符合現在科技之
      科學儀器測定而得測距、速度數值。又本件測速儀器，符
      合國際檢驗規定，並經本國法院認證，執勤警員以雷射測
      速槍內觀測視窗紅外線點瞄準被測之單一車輛，經鎖定後
      ，槍內螢幕即顯示其速度與施測者之距離，不受他車影響
      （雖有他車前後行駛或併行亦同），配合目視查看車道中
      車輛動態，經確認該車輛超速無誤後始予攔查。本件異議
      人所駕駛之上開自用小客車於上開時、地，經執勤警員使
      用雷射測試槍測得車速123 公里/ 小時，超速13公里，測
      距221.6 公尺，違規行為屬實等情，業經證人蘇振輝、甲
      ○○於本院訊問時證述綦詳，復有內政部警政署國道公路
      警察局第八警察隊95年10月4 日函、LTI2 0.20 實驗室及
      野外鑑測報告及臺灣臺北地方法院公證處認證書各1 份附
      卷可憑。是員警以單一瞄準違規車輛取得數值之取締手法
      ，其判斷異議人違規進而開單舉發，與論理法則、經驗法
      則無違，而員警製單舉發違反道路交通處罰條例所列之違
      規事實，本質上係公務員依法執行職務之行為，如有枉法
      構陷或為不實記載之行為，則需負擔嚴厲之刑事責任，國
      家並以此擔保公務員能忠實執行職務，且渠等為維持交通
      秩序，依法執行職務，應無預設立場，且與異議人素不相
      識，亦無宿怨，當無設詞誣攀之理，是其所為證言，應屬
      真實可信。反之，若謂公務員一切行政行為均需預留證據
      以證其實，則國家行政勢必窒礙難行，效率不彰，當非適
      論，是非必所有之違規事件，均須有照片或其他書面資料
      方足為違規之證據。況於未裝設自動感應攝影器材路段，
      就瞬間突發之交通違規行為，因無法期待員警於發現後能
      及時攝影取證，事實上亦僅能仰賴舉發員警目視為之，別
      無其他舉證之可能，故如無其他證據顯示舉發員警有誤認
      或故意構陷之情事時，尚難以舉發員警並未當場拍照或無
      法留存書面證據，而指其所為有何瑕疵可言。故本件雖無
      紀錄違規情事之相片可佐，然觀諸前揭證言與資料，即足
      以認定本件異議人超速違規情事，異議人前開所辯，尚不
      足為其有利之認定。
   2、次按道路交通管理處罰條例第60條第1 項係以交通違規涉
      及所有參與交通者之生命、身體及財產安全，如不服稽查
      而逃逸，除原有違規情事依法處罰外，另設本條之處罰，
      用以杜絕僥倖，確保公益，是本條所謂「拒絕停車接受稽
      查而逃逸」之意涵，應解釋為包括「經警攔停時拒絕停車
      而直接逃逸」之積極態樣及「停車受檢後，消極不配合出
      示證件，或不提供可查知行為人確實身分之文件或資料而
      離去現場」之消極態樣，始合乎上開立法本旨。又交通勤
      務警察或依法令執行交通稽查任務人員，開單舉發違反道
      路交通管理處罰條例所列之違規事實，經公路主管機關或
      警察機關所為之裁決處罰，本質上為行政處分，係公務員
      基於職務上權力，依法就特定之具體事件所為，並具有公
      法上效果之單方行政行為。因之，車輛駕駛人如有涉嫌違
      反道路交通管理處罰條例等相關規定之行為，而經警攔檢
      稽查時，本有配合交通勤務警察實施稽查之任務，此由前
      述道路交通管理處罰條例第60條等規定之意旨觀之，亦可
      明瞭。是車輛駕駛人不能僅以自己單方面對於事實之認定
      與執勤員警之觀察結果不同，即認執勤警員之開單舉發不
      當，而拒絕配合執勤警員之稽查舉發。況執勤警員如就交
      通違規事件有事實認定上之錯誤，或舉發程序之不當等事
      由，則違規駕駛人本可根據道路交通管理處罰條例相關規
      定，依照相關爭訟程序，向該管監理機關或管轄之地方法
      院，分別到案陳述或聲明異議，顯見違規駕駛人對於執勤
      警員之舉發內容，認有違法或不當時，即應依循相關爭訟
      管道尋求救濟，而非阻撓或不配合執勤警員之相關稽查程
      序。基此，車輛駕駛人不依照法律規定之適當爭訟管道，
      就涉嫌違規之交通事件尋求救濟，而僅以其所片面認定之
      事實與執勤警員所決定者有異，即不願配合執勤警員之當
      場檢查或舉發，則其行為業已該當於道路交通管理處罰條
      例第60條第1 項「不服稽查」之處罰規定。查異議人經員
      警以指揮棒、警示燈並鳴警報器示意停車，異議人拒絕停
      車接受稽查，並隨即加速逃逸，經警追蹤至東山服務區，
      異議人仍拒絕出示證件，並逕行駕車離去乙情，已如前述
      ，依上開說明，異議人自已違背道路交通管理處罰條例第
      60條第1 項之規定。
   3、末按道路交通管理處罰條例所定罰鍰之處罰，行為人接獲
      違反道路交通管理事件通知單後，於15日內得不經裁決，
      逕依第92條第3 項之罰鍰基準規定，向指定之處所繳納結
      案；不服舉發事實者，應於15日內，向處罰機關陳述意見
      ；其不依通知所定期限前往指定處所聽候裁決，且未依規
      定期限繳納罰鍰結案或向處罰機關陳述意見者，處罰機關
      得逕行裁決之，道路交通管理處罰條例第9 條第1 項定有
      明文。查車牌號碼MI-5789 號自用小客車之車籍設於高雄
      市○○區○○路383 號，此有車號查詢汽車車籍、車籍資
      料作業詳細畫面各1 紙在卷可查。又上開舉發通知單之應
      到案日期為95年5 月15日前乙情，亦有該通知單在卷可資
      佐證。然上開舉發通知單遲至95年7 月20日始送達於上開
      車籍地址乙情，此有傳真查詢國內各類掛號郵件查單在卷
      足憑。是本件舉發通知單係於應到日期後始送達於異議人
      乙情，應堪認定。從而，上開舉發通知單既係於應到案日
      期後始送達於異議人，形式上觀察，似已剝奪異議人享有
      自行到案接受裁決或按期限繳納較低罰鍰之利益。然查，
      異議人於92年7 月20日收受上開舉發通知單後，隨即95年
      9 月6 日、同年10月13日提出申述，有交通違規陳述單及
      查詢單2 紙在卷可資佐證，而原處分機關係於95年10月30
      日始就異議人上開違規行為裁處以最低罰鍰金額，此有該
      裁決書在卷足考，是原處分機關於作出前開行政處分前，
      異議人陳述意見之機會並未經剝奪。而本件異議人確有如
      裁決書所載之違規行為，原處分機關依據異議人之申述意
      見裁處最低額罰鍰，亦未剝奪異議人享有自行到案接受裁
      決或按期限繳納較低罰鍰之利益。是縱使本件送達有如前
      所述之疏失，亦不影響原處分機關所為之處分（臺灣高等
      法院95年度交抗字第92號裁定意旨參照）。
（三）綜上所述，異議人雖以前揭情詞置辯，尚難認為可採，本
      件事證明確，異議人之違規行為堪以認定。
五、綜上所述，異議人確有裁決書上所載違規情事，事證明確，
    異議人前揭所辯各節，並無足取。揆諸前揭法律規定，異議
    人既有上開違規情事，原處分機關依法加以裁處罰鍰，並依
    同條例各加記違規點數1 點，尚無違誤。異議人執上開情詞
    聲明異議，洵無理由，應予裁定駁回。
據上論斷，應依道路交通案件處理辦法第19條，裁定如主文。
中　　華　　民　　國　　96　　年　　7　　月　　23　　日
                  交通法庭    法　官  謝梨敏
以上正本證明與原本無異。
如不服本裁定，應於收受送達後5 日內向本院提出抗告狀。
中　　華　　民　　國　　96　　年　　7　　月　　23　　日
                              書記官  林志衡
